【裁判字號】    95,訴,901
【裁判日期】    951226
【裁判案由】    
【裁判全文】
臺灣基隆地方法院刑事判決               95年度訴字第901號
公  訴  人  臺灣基隆地方法院檢察署檢察官
被      告  己○○
                    （現羈押在臺灣基隆看守所）
指定辯護人  本院公設辯護人丁○○
上列被告因強盜等案件，經檢察官提起公訴（95年度偵字第4832
號），本院判決如下：
    主  文
己○○意圖為自己不法之所有，攜帶兇器，以脅迫至使不能抗拒
，而使他人交付其物，處有期徒刑年陸月，扣案之水果刀壹支
、白色棉質手套壹副均沒收；又竊盜，處有期徒刑貳月；又攜帶
兇器竊盜，處有期徒刑陸月，扣案之水果刀壹支沒收；又意圖為
自己不法之所有，攜帶兇器，以脅迫至使不能抗拒，而使他人交
付其物，未遂，處有期徒刑壹年玖月，扣案之水果刀壹支、白色
棉質手套壹副均沒收。應執行有期徒刑伍年柒月。扣案之水果刀
壹支、白色棉質手套壹副均沒收。
    事  實
一、己○○因失業賦閒，生活困頓，乃萌生為自己不法所有之意
    圖暨伺機強盜或竊盜之歹念；心念既定，遂於下列時、地，
    分別為下列2 起強盜及2 起竊盜犯行：
  (一)民國95年10月20日上午11時30分左右，己○○為尋覓下手強
    盜之對象，遂攜帶自己所有之全罩式機車安全帽1 頂、白色
    棉質手套1 副及客觀上足以對人之生命、身體構成威脅之水
    果刀1 支，在基隆市○○路附近往返徘徊；途經基隆市○○
    路39號前時，適見該棟建物之5 樓外壁張掛有「基隆市貨物
    包裝運送工會」之廣告看板，身隨念轉，己○○遂信步上樓
    ，以前往基隆市○○路39號5 樓11室基隆市貨物包裝運送工
    會（以下簡稱「運送工會」）之門廊前方查看；未幾，果確
    認運送工會斯時僅女職員戊○○1 人在內，己○○乃萌生為
    自己不法所有之意圖暨強盜他人財物之犯意，並即取出上開
    全罩式機車安全帽暨白色棉質手套以妥為配戴，繼而以單手
    握持上開水果刀1 支，並以措不及防之速度，登門入內而逼
    近戊○○斯時之所在，以刀尖指向戊○○之腰腹部暨對戊○○揚言：「錢拿出來，我只要錢」，藉彼2 人相距不及盈尺
    ，戊○○已別無迴旋或逃匿之空間，使戊○○產生「倘拒絕
    其索取財物之要求，或有任何反抗舉措，則恐將遭致暴力攻
    擊」之認知，並終至不能抗拒，而同意己○○有關交付財物
    之要求，繼而將置放在自己皮包內之現金新臺幣（下同）1,
    600 元取交予己○○收受。己○○以上開脅迫方式至不能抗
    拒而強盜上揭財物（現金1,600 元）得逞後，旋迅速逃離現
    場，並於途經基隆市○○街附近時，將上開全罩式機車安全
    帽1 頂隨手棄置該處而已告滅失，暨將上開白色棉質手套1
    副及水果刀1 支，妥為收放在其隨身肩揹之黑色背包內。至
    其強盜所得之現金，其中之1,300 元則業經花用一空（另30
    0 元則俟為警查獲後，取交返還予戊○○）。
  (二)己○○既已強盜上揭現金得手，乃即攜帶上揭現金以外出覓
    食；同日（95年10月20日）下午5 時20分左右，己○○途經
    基隆市○○路15巷1 弄10號麵攤前之時，適見該麵攤無人看
    顧，復見麵攤負責人甲○○誤將其所有之PANASONIC 行動電
    話1 支（顏色：銀色。型號：VS3 型。序號：000000000000
    000 號）暨其內插SIM 卡1 枚，隨手置放在麵攤醒目之處，
    認有機可趁，乃又萌生為自己不法所有之意圖暨竊盜他人財
    物之犯意，趁甲○○毫無所覺之機會，徒手將上開行動電話
    暨其內插SIM 卡置於自己實力支配之下，竊盜得手後，乃即
    往基隆市○○路之方向逃逸，並於途經基隆市○○路之時，
    隨手將上開SIM 卡棄置在附近水溝而已告滅失；至上開行動
    電話1 支，則經己○○於同日下午6 時左右，持往基隆市○○路78號之信通通訊行，以1,500 元之價格，出售予信通通
    訊行之不知情負責人林世忠，得款嗣亦經其花用一空。
  (三)己○○食髓知味，乃於95年10月22日上午9 時30分左右，再
    度攜帶上揭白色棉質手套1 副及客觀上足以對人之生命、身
    體構成威脅之水果刀1 支，前往基隆市○○路附近往返徘徊
    ，擬伺機作案以強盜他人財物；乃於途經基隆市○○路52號
    前之際，適見乙○○甫將POC-700 號機車停放路邊、熄火離
    車，乃竟疏未取拔其機車鑰匙，認機不可失，遂變更原強盜
    計劃，並萌生為自己不法所有之意圖暨竊盜他人財物之故意
    ，趁乙○○毫無所覺之機會，利用該車鑰匙以啟動該車電門
    ，藉此方式將該車置於自己實力支配之下，而攜帶兇器（上
    開水果刀1 支）竊盜該車得手，並以之供己代步使用。
  (四)95年10月24日下午4 時左右，己○○又攜帶自己所有之黑色
    口罩1 只、上揭白色棉質手套1 副及客觀上足以對人之生命
    、身體構成威脅之水果刀1 支，前往基隆市○○路附近往返
    徘徊，擬再度伺機強盜他人財物；途經基隆市○○路134 巷
    16弄2 號之雜貨店前時，適見店內燈光昏暗，且僅見負責人
    庚○○1 人在內，己○○乃萌生為自己不法所有之意圖暨強
    盜他人財物之犯意，並即取出上開黑色口罩暨白色棉質手套
    以妥為配戴，繼而以單手握持上開水果刀1 支，並以措不及
    防之速度，登門入內而逼近庚○○斯時之所在，以刀尖指向
    庚○○之腰腹部，同時朝庚○○伸出另1 隻手作勢要錢暨恫
    稱：「不出聲就沒事」；乃庚○○受驚過度，竟欲張口呼救
    ，己○○見狀，乃即閃身上前，除以自己左手摀住庚○○之
    嘴部，並以右手握持水果刀抵住庚○○之頸部，藉彼2 人相
    距不及盈尺，庚○○已別無迴旋或逃匿之空間，使庚○○產
    生「倘拒絕其索取財物之要求，或有任何反抗舉措，則恐將
    遭致暴力攻擊」之認知，並終至不能抗拒。乃庚○○猶未依
    言取交錢財，庚○○之母即自該店後方步入喝稱：「你要幹
    什麼」；己○○見狀，自知已錯失良機，為保己身周全，乃
    倉惶離開現場，並於途經基隆市南榮河附近時，將上開黑色
    口罩1 只隨手棄於河中而已告滅失，暨將上開白色棉質手套
    1 副及水果刀1 支，妥為收放在其隨身肩揹之黑色背包內，
    致未使庚○○交付財物得逞。
二、嗣乙○○驚悉其機車遭竊，遂於95年10月27日報警查辦；員
    警乃於調閱乙○○機車停放地之監視錄影系統畫面後，查悉
    如前揭一(三)之所述，即己○○竊取POC-700 號機車之梗概，
    經己○○於同日下午4 時30分，到案後坦承涉犯機車竊案，
    復於製作該機車竊案之警詢筆錄時，在有偵查權限之機關尚
    未發覺上揭如一(一)(二)(四)所述之犯罪以前，向基隆市警察局第
    一分局忠二路派出所警員主動申告自己此部分之犯罪事實，
    並表示願意接受裁判之意；經己○○主動取交上開機車鑰匙
    1 把及如前揭一(一)所述之強盜剩餘贓款300 元，並主動偕同
    員警前往基隆市○○路25巷7 號前，起獲上開POC-700 號機
    車1 輛（業已交由乙○○領回），又前往信通通訊行，起獲
    上開行動電話1 支（業已交由甲○○領回），暨自其隨身肩
    揹之背包內，取交上開白色棉質手套1 副暨水果刀1 支，員
    警始悉上情。
三、案經基隆市警察局第一分局移送暨己○○自首由基隆市警察
    局第一分局移送臺灣基隆地方法院檢察署檢察官偵查起訴。
    理  由
壹、證據能力
    按被告以外之人於審判外之言詞或書面陳述，除法律有規定
    者外，不得作為證據，刑事訴訟法第一百五十九條第一項固
    有明文。惟被告以外之人於審判外之陳述，經當事人於審判
    程式同意作為證據，法院審酌該言詞陳述或書面陳述作成時
    之情況，認為適當者，亦得為證據；當事人、代理人或辯護
    人於法院調查證據時，知有上開刑事訴訟法第一百五十九條
    第一項不得為證據之情形，而未於言詞辯論終結前聲明異議
    者，視為有前項之同意，刑事訴訟法第一百五十九條之五亦
    有明定。查本案偵審卷內相關「被告以外之人」於審判外之
    言詞或書面陳述，均曾經本院於審判期日逐一提示予檢察官
    、被告、辯護人閱覽，及逐一宣讀暨告以要旨，且被告及辯
    護人迄本案辯論終結前，就相關證據資料之「證據能力」，
    亦俱未聲明異議，此觀諸本院準備程序暨審判筆錄所載內容
    自明（本院準備程序筆錄第6-10頁；本院審判筆錄第3-6 頁
    ）；兼以本院審酌上開言詞、書面陳述於作成當時，或曾經
    簽名、蓋印以表確認，或觀其形式連續，而查無瑕疵可指，
    或其作成或取得之程序俱與法律規定相符，因認其「任意性
    」及「信用性」俱已足供擔保，而核無不適當之情形，爰依
    刑事訴訟法第一百五十九條之五規定，宣示本案偵審卷內相
    關「被告以外之人」於審判外之言詞或書面陳述，概有證據
    能力，而得作為本案審判之證據。
貳、事實認定
    上開事實，業據被告己○○於本院審理時坦承在卷（本院準
    備程序筆錄第2-5 頁、第12頁；本院審判筆錄第8 頁），核
    與證人即被害人戊○○、甲○○、乙○○、庚○○於警詢暨
    偵查中；證人林世忠（信通通訊行負責人）於警詢暨偵查中
    ；證人蔡建夫（基隆市警察局第一分局忠二路派出所警員）
    於偵查中證述之情節相符，且有贓証物認領保管單3 紙、信
    通通訊行訂購單1 紙、指認照片暨監視翻拍照片30張、搜索
    扣押筆錄、搜索扣押物品目錄表1 份在卷暨白色棉質手套1
    副、水果刀1 支扣案可佐，堪認被告己○○於本院審理時之
    任意性自白，與事實相符，可以採信。綜上，本案事證明確
    ，被告如本判決事實欄所載之犯行，洵堪認定。
、論罪科刑
  (一)按刑法三百二十一條第一項第三款之攜帶兇器竊盜罪，係以
    行為人攜帶兇器為其加重要件，此所謂兇器，其種類並無限
    制，凡客觀上足以對人之生命、身體、安全構成威脅，具有
    危險性之兇器均屬之，且祇須行竊時攜帶此種具危險性之兇
    器為已足，並不以攜帶之初有行兇之意圖為必要（最高法院
    79年臺上字第5253號判例可資參照），亦不以將該兇器自他
    地攜往行竊地為必要（最高法院62年臺上字第2489號判例可
    資參照），是不問該兇器係行為人自行攜往行竊現場，或在
    竊盜現場臨時持以行竊，均應論行為人以攜帶兇器竊盜罪。
    查扣案水果刀1 支，總長21公分，刀刃部分長11.5公分、刀
    炳部分長10.5公分，且其刀刃雖為單面開鋒，而非槍砲彈藥
    刀械管制條例所列管之管制刀械，然其刀刃外貌尖銳，倘持
    以朝人體揮、戳，對人之生命、身體安全均足以構成威脅，
    此業據本院受命法官行準備程序時當庭勘驗無誤，有本院準
    備程序筆錄在卷可考（參見準備程序筆錄第5 頁），是自客
    觀以言，扣案水果刀1 支，確實足以供作兇器使用，而為刑
    法所指「兇器」無疑。
  (二)按刑法第三百二十八條第一項所指之「強暴」、「脅迫」、
    「藥劑」、「催眠術」僅屬例示性質，而以「他法」概括之
    。易言之，凡足以造成被害人財產上決定自主意願受妨害至
    使不能抗拒之任何手段均與本罪之構成要件行為相當。次按
    恐嚇取財與強盜罪，二者就其同具有不法得財之意思，及使
    人交付財物而言，固無異趣，但就被害人是否喪失意思自由
    ，不能抗拒言之，前者被害人尚有意思自由，後者被害人之
    意思自由已被壓制，達於不能抗拒之程度，故恐嚇取財罪，
    其恐嚇行為雖不以將來之惡害通知為限，即以目前之危害相
    加，亦屬之。但必其強暴、脅迫手段，尚未使被害人達於不
    能抗拒之程度始可，如其強暴、脅迫行為，已使被害人喪失
    意思自由，達於不能抗拒之程度，即應構成強盜罪，而非恐
    嚇取財罪；次按強盜罪之強暴、脅迫，以所施用威嚇之程度
    ，客觀上足以壓抑被害人之意思，至使不能抗拒為已足。至
    施用之威嚇手段，客觀上是否足以壓抑被害人之意思自由，
    應依一般人在同一情況下，其意思自由是否因此受壓制為斷
    ，不以被害人之主觀意思為準（最高法院87年度臺上字第22
    78號、第3705號判決意旨參照）。查本案被告著手實施如本
    判決事實欄一(一)(四)所載之犯行時，均係隨身攜帶扣案之水果
    刀1 支，此業據本院認定無誤；又扣案之水果刀1 支，核屬
    單面開鋒且具有相當殺傷力之兇器，此亦據本院勘驗暨論述
    如前，是倘持之朝人體揮砍，自足以對人之身體、生命造成
    危害，且此項危害，猶非血肉之軀可徒手相抗；又本案被告
    固尚未持上開刀具對被害人施以強暴，惟自客觀以言，被告
    如本判決事實欄所載之行止，實已足可使被害人感受其生命
    、身體正遭受極度迫切之危害，衡諸一般社會之通念，亦咸
    認當此之際，倘猶不服從被告命令，則勢將激怒被告而招致
    己身生命或身體之危害，是自應認為被告如本判決事實欄之
    「威嚇」行為，已經構成足可壓制被害人自由意思之脅迫，
    在客觀上已達於使一般人在身體上、精神上均處於不能抗拒
    之程度。
  (三)核被告如本判決事實欄一(一)所為，係犯刑法第三百三十條第
    一項之攜帶兇器加重強盜罪；如本判決事實欄一(二)所為，係
    犯刑法第三百二十條第一項之普通竊盜罪；如本判決事實欄
    一(三)所為，係犯刑法第三百二十一條第一項第三款之攜帶兇
    器加重竊盜罪；如本判決事實欄一(四)所為，係犯刑法第三百
    三十條第二項、第一項之攜帶兇器加重強盜未遂罪。
  (四)查起訴書雖誤繕如本判決事實欄一(三)部分所示之法條罪名（
    即誤載為刑法第三百二十條第一項之普通竊盜罪），然此業
    據蒞庭檢察官於未變動社會基本事實同一性之前提下，當庭
    更正此部分起訴之法條罪名為刑法第三百二十一條第一項第
    三款之攜帶兇器加重竊盜罪（參見本院審判筆錄第9 頁），
    本於檢察一體之原則，本院當以蒞庭檢察官所到庭更正者，
    為本案起訴之法條罪名，而不生起訴法條應予變更或更正之
    問題。
  (五)被告已著手為本判決事實欄一(四)所載強盜犯行之實施，惟因
    被害人庚○○之母突自該店後方步入暨對被告喝稱：「你要
    幹什麼」，被告始為保己身周全而倉惶離開現場，致未發生
    使被害人庚○○依言取交財物之結果，為未遂犯，應依刑法
    第二十五條第二項規定，減輕其刑。
  (六)查被告著手為如本判決事實欄所示之各筆犯罪實施後，僅如
    本判決事實欄一(二)(三)之被害人曾報警訴究，此觀之證人即被
    害人戊○○、甲○○、乙○○、庚○○之警詢筆錄所載內容
    自明，是員警雖係因本判決事實欄一(三)所示被害人乙○○之
    報警查辦，始於調閱監視錄影系統畫面後，查悉被告竊取如
    本判決事實欄一(三)所示POC-700 號機車之梗概，然在被告主
    動向員警披露其如本判決事實欄一(一)(四)所載強盜犯行以前，
    員警實難推知上揭被害人戊○○、庚○○2 人，俱曾遭被告
    持刀強盜之情節，遑論據以為偵查權限之發動！至如本判決
    事實欄一(二)之被害人甲○○，固曾經報警查辦，惟於被告主
    動坦承涉案以前，員警就該竊案之來龍去脈，實亦一無所知
    （蓋員警祇知被害人甲○○遭竊行動電話1 支），遑論對被
    告即竊賊乙節，產生客觀且合理之懷疑！此對照證人蔡建夫
    即基隆市警察局第一分局忠二路派出所警員於偵查中到庭結
    證之情節益明（偵查卷第86頁）。從而，被告係於員警調閱
    被害人乙○○機車停放地之監視錄影系統畫面而查悉其如本
    判決事實欄一(三)所述之竊盜梗概後，於95年10月27日下午4
    時30分，到案製作上開機車竊案警詢筆錄之時，在有偵查權
    限之機關尚未發覺其餘如本判決事實欄一(一)(二)(四)所述之犯罪
    以前，向基隆市警察局第一分局忠二路派出所警員主動申告
    自己此部分之犯罪事實，並表示願意接受裁判等自首事實，
    當亦堪可認定。爰考量被告已有悔過之念，暨其所為有助於
    偵查成本之節省，爰依刑法第六十二條規定，就其因如本判
    決事實欄一(一)(二)所為而觸犯之刑法第三百三十條第一項之攜
    帶兇器加重強盜罪及刑法第三百二十條第一項之普通竊盜罪
    ，減輕其刑；就其因如本判決事實欄一(四)所為而觸犯之刑法
    第三百三十條第二項、第一項之攜帶兇器加重強盜未遂罪，
    遞予減輕其刑。
  (七)被告如本判決事實欄所載之2 起強盜犯行及2 起竊盜犯行，
    不特所侵害之法益俱不相同，且其行為復屬可分割之複數行
    為，兼以其歷次犯意各別，自應予以數罪併罰。
  (八)本院審酌被告時值青壯，僅因一時失業賦閒、生活困頓，即
    起意強盜、竊盜，顯見其觀念偏差，並亟待矯治；又被告持
    刀強盜或竊盜之行為，稍有不甚，即或可釀致無可挽回之人
    命傷亡；兼衡量被告行為對被害人所造成之法益侵害及被告
    犯罪之動機、目的、手段及其已表悔悟之犯後態度等一切情
    狀，認檢察官疏未慮及被告如本判決事實欄一(一)(二)(四)所載之
    3 起犯罪，尚與自首減刑之規定相符，而併予求刑十一年，
    猶嫌過重，爰分別量處如主文所示之刑，以期相當，併定其
    應執行之刑。
  (九)扣案之水果刀1 支，係被告所有，供如本判決事實欄一(一)(三)
    (四)所載之強盜暨竊盜犯行所用；扣案之白色棉質手套1 副，
    則為被告所有，供如本判決事實欄一(一)(四)所載之強盜犯行所
    用，此均據被告敘明在卷，爰依刑法第三十八條第一項第二
    款之規定，併予宣告沒收。
據上論斷，應依刑事訴訟法第二百九十九條第一項前段，刑法第
三百三十條第一項、第三百三十條第二項、第一項、第三百二十
一條第一項第三款、第三百二十條第一項、第二十五條第二項、
第六十二條前段、第五十一條第五款、第三十八條第一項第二款
，刑法施行法第一條之一，判決如主文。
本案經檢察官丙○○到庭執行職務。
中    華    民    國    95    年    12    月    26    日
                  刑事第三庭審判長法  官  王福康
                                  法  官  何怡穎
                                  法  官  王慧惠
以上正本證明與原本無異。
如不服本判決應於收受本判決後10日內向本院提出上訴書狀，其
未敘述上訴理由者，並得於提起上訴後10日內向本院補提理由書
狀（均須按他造當事人之人數附繕本。）「切勿逕送上級法院」
中    華    民    國    95    年    12    月    26    日
                                  書記官  王一芳
附錄論罪法條：
刑法第320條第1項
意圖為自己或第三人不法之所有，而竊取他人之動產者，為竊盜
罪，處 5 年以下有期徒刑、拘役或 5 百元以下罰金。
刑法第321條第1項第3款
犯竊盜罪而有左列情形之一者，處 6 月以上、 5 年以下有期徒
刑：
三  攜帶兇器而犯之者。
刑法第330條第1項、第2項
犯強盜罪而有第 321 條第 1 項各款情形之一者，處 7 年以上有
期徒刑。
前項之未遂犯罰之。


司法院資訊處製作；財團法人民間司法改革基金會備份。
